臺灣臺北地方法院民事判決　九十年度勞訴字第一一八號
　　原　　　告　甲○○
　　法定代理人　丙○○
　　訴訟代理人　乙○○
右當事人間請求發給服務證明書事件，本院判決如左：
    主      文
原告之訴駁回。
訴訟費用由原告負擔。
    事實及理由
壹、原告方面：
一、聲明：被告應出具載明有離職原因為「資遣」之離職證明書與原告。
二、陳述：
  (一)於告曾於被告公司擔任配送司機之工作，並於民國八十九年四月二十四日遭被告
    資遣，原告並於當時領取新台幣（下同）貳拾壹萬捌仟肆佰拾肆元之資遣費，
    惟嗣後被告出具之離職證明書上，卻不記載原告之離職原因。是依據勞動基準法
    第十九條之規定，請求如聲明所示。
  (二)被告雖辯稱原告係自行離職，故無開立資遣證明書之義務。惟若原告係自行離職
    ，被告即可一毛錢都不付，何須支付前述金額？又雖然收據上未載明係資遣費，
    但既然是原告離職時所給與的，則該筆金錢顯然具有資遣費之性質；且若被告主
    張原告係自請離職，則被告應該提出原告所寫之辭職書或申請書作為證據。
貳、被告方面：
一、聲明：如主文所示。
二、陳述：
  (一)原告於八十四年四月十六日進入被告公司擔任配送司機，於任職期間經常違背被
    告公司紀律，於八十八年五月三十一日即記兩大過處分，惟其仍不知悔改，至八
    十九年三、四月間，仍有七次執行配送工作時違反被告公司規定，而符合記三大
    過予以解僱之要件。公司承辦人員歲簽呈予以解僱，嗣經與原告溝通協調，原告
    一再強調被告必須付錢才願意離職，否則將不惜吵鬧，經承辦人員即證人王建國
    將其意見、年資、資遣費呈報上級，被告為和平解決爭議，乃同意發放一部分慰
    問金（並非資遣費），但條件是解僱。嗣經原告一再懇求，認為由公司強制以記
    三大過解僱方式處理，面子上掛不住，故要求由其自動離職，是才於離職申請書
    上載明「工作性質不合」而自請離職，被告亦因此發給慰問金。且此收據係以支
    付非固定薪資為名義發放，並有扣薪資所得稅百分之六，如果是資遣費，根本不
    可以扣所得稅，是本件確非資遣，應屬無疑。
  (二)本件既非資遣，並有原告親自簽名之離職申請書為證，原告自無出具以「資遣」
    為原因之離職證明書之義務。
、本件原告主張其於八十九年四月二十四日自被告公司離職，並向被告領取貳拾壹
    萬捌仟肆佰拾肆元之事實，業據其提出收據、離職證明書為證，並為被告所不
    爭執，堪信為真實。惟就前述金額之性質，原告主張係資遣費，被告則主張為離
    職慰問金，原告並非遭到資遣。
肆、是本件所應審酌者，即為被告給付原告前述金額，是否基於資遣原告之原因？即
    原告是否因遭被告資遣而離職？就此爭點，原告主張其係遭被告資遣，無非以其
    如為自行離職，被告自無須給付前述金額為其論據，然查：
一、依卷附原告不爭執為其所親自簽名之被告公司離職申請單所載，原告於「離職原
    因」欄內，係勾選「工作性質不合」，而非勾選「資遣」；另依卷附收據所載，
    原告所領取者之金額名目亦為「非固定薪資」，而非資遣費，此均已足證原告係
    自行請辭，而非遭被告資遣之事實。原告雖主張「他（指被告公司營業部總監即
    證人王建國）叫我勾哪裡我就勾哪裡」（本院九十年十二月二十日言詞辯論筆錄
    參照）等語，惟查，前述之「資遣」選項，即列於「工作性質不合」選項之下方
    ，是原告於簽署並勾選該離職申請書時，自易發現另有「資遣」之選項可供勾選
    ，何以不曾提出異議或不予勾選？況如原告主張其遭資遣乙節屬實，則被告於願
    給付資遣費之情形下，又有何動機命原告為與事實不符之勾選？足稽原告之前述
    辯詞不可採信。
二、又原告離職之過程，業據被告公司營業部總監即證人王建國證稱：「（法官：原
    告離職之始末為何？）原告曾經被記了兩大過，若不是經過劉真松即當時的配送
    組長的求情，當時是要開除的，記兩大過後，告訴所有的司機，如有再犯，一律
    開除，八十九年時原告又發生六、七次沒有按時送貨及與客戶間發生不愉快的情
    形，也曾經他說貨送不完卻不願意把車留在台北公司讓其他人幫他送，而卻直接
    將車開回中壢，這又是違反公司的規定，必須解僱，我們的管理人員上簽呈要解
    僱原告，我告訴原告這件事，但原告說要給他錢才走，否則要鬧，我就將原告的
    意見轉達給總經理及管理部經理，他們的意思還是要解僱，後來經過我居中協調
    ，考慮到原告年紀已過四十，求職不易，希望用給他一筆錢的方式解決這件事，
    但公司還是不願意資遣。我轉達給原告公司的意思，希望彼此各退一步，原告就
    同意用自行離職的方式。」等語明確（本院九十年一月十日言詞辯論筆錄參照）
    ，並有卷附被證二即原告違反公司規定表可資佐證，亦足證原告係自行離職，並
    非遭到被告資遣之事實。
三、末就原告所領取之貳拾壹萬捌仟肆佰拾肆元之性質，原告雖主張係資遣費，並
    以卷附資遣費試算表為其依據，然證人王建國就此證稱：「（法官：給付的二十
    一萬是如何計算出來的？）這是原告同意的數字。試算表是我做的，當初的目的
    是給公司看，如果是資遣原告的話應給付多少錢。結論是原告同意自行離職，公
    司給付二十一萬元，同時要扣薪資所得稅，當初這樣也是考慮到原告的面子問題
    。」等語（本院九十年一月十日言詞辯論筆錄參照），就何以有資遣費計算表乙
    節，已與原告所述並不相符；況依據卷附資遣費試算表所載，原告若遭資遣，被
    告所應給付之資遣費，應為貳拾陸萬肆仟肆佰貳拾元，但原告於扣稅前實際卻僅
    領取貳拾壹萬捌仟肆佰拾肆元，彼此間差距近伍萬元，設若原告確遭資遣，何
    以願意領取短少之金額並簽署收據？此亦足證被告辯稱其給付前述金額，係為解
    決紛爭，作為原告自願離職慰問金的主張，較可採信。
伍、按「勞動契約終止時，勞工如請求發給服務證明書，雇主或其代理人不得拒絕。
    」勞動基準法第十九條雖定有明文，惟被告既已發給原告離職證書，且原告並非
    遭到被告資遣，已認定如前述，則被告自無義務另發與原告其上載明有離職原因
    為「資遣」之離職證明書。從而，原告主張依據前述勞動基準法之規定，被告應
    法給其上載明有離職原因為「資遣」之離職證明書，即無理由，應予駁回。
陸、本件事證已臻明確，兩造其餘攻擊防禦方法及所提之證據，核與判決結果無影響
    ，毋庸一一論述，附此敘明。
柒、結論：原告之訴為無理由，依民事訴訟法第七十八條判決如主文。
中　　　華　　　民　　　國　　九十一　　年　　　一　　　月　　三十一　　日
                                            勞工法庭法      官　林鴻達
右為正本係照原本作成
如對本判決上訴，須於判決送達後廿日內向本院提出上訴狀
中　　　華　　　民　　　國　　九十一　　年　　　一　　　月　　三十一　　日
　　　　　　　　　　　　　　　　　　　　　　　　　~B法院書記官　林秀娥
